【裁判字號】    97,訴,2462
【裁判日期】    981230
【裁判案由】    給付盈餘
【裁判全文】
臺灣板橋地方法院民事判決              97年度訴字第2462號
原      告  乙○○
訴訟代理人  王惠光律師
複  代理人  丁○○
被      告  亞電科技股份有限公司
法定代理人  丙○
訴訟代理人  黃達元律師
複  代理人  甲○○
上列當事人間請求給付盈餘事件，本院於民國98年12月9 日言詞
辯論終結，判決如下：
    主  文
原告之訴及假執行之聲請均駁回。
訴訟費用由原告負擔。
    事實及理由
壹、程序方面
    按訴狀送達後，原告不得將原訴變更或追加他訴，民事訴訟
    法第255 條第1 項前段定有明文。同條第3 款復規定擴張或
    減縮應受判決事項之聲明者，不在此限。本件原告於起訴之
    初，聲明：被告應給付原告新臺幣（下同）85萬7,846 元（
    見本院卷第3 頁）及自起訴狀繕本送達之翌日起至清償日止
    ，按年息5%計算之利息；嗣於民國98年4 月1 日具狀請求被
    告除應給付原告上開金額及遲延利息外，另應交付原告92年
    度至97年度被告公司之有關股東盈餘分派決議及董監事酬勞
    分派會議之股東會會議紀錄（見本院卷第58頁98年4 月1 日
    民事追加訴訟狀）；再於98年12月9 日言詞辯論時當庭更正
    聲明，請求被告給付原告6 萬3,407 元，及自起訴狀繕本送
    達之翌日起至清償日止按年息5%計算之利息，並撤回上開交
    付股東會會議紀錄之請求（見本院卷第123 頁），核屬聲明
    之擴張、減縮及訴之一部撤回，被告亦表示無意見，自屬合
    法，應予准許，先予敘明。
貳、實體方面
一、原告方面：原告為被告之股東，占有股份35% ，依法股東得
    享有分配盈餘之權利，而被告歷年來皆有盈餘，依照被告所
    寄來之扣繳憑單所示，與原告實際領得之款項金額不符。被
    告雖稱原告於94年12月9 日領取91萬2,000 元，原告雖確曾
    領取，惟其中10萬元是借款返還，實際上分紅或股利只有81
    萬2,000 元。依據鈞院向財政部台灣省北區國稅局台北縣分
    局函調被告於93、94年度開立於原告之扣繳憑單及原告留存
    之扣繳憑單，合計總金額為87萬5,407 元（計算式：7,461
    ＋232,155 ＋1,692 ＋627,996 ＋6,103 ＝875,407 ），惟
    原告實際只領取81萬2,000 元，故被告尚應給付原告6 萬3,
    407 元（計算式：875,407 －812,000 ＝63,407），爰依股
    東盈餘請求權提起本訴，並為聲明：1.被告應給付原告6 萬
    3,407 元及自起訴狀繕本送達翌日起至清償日止，按年息5%
    計算之利息；2.原告願供擔保，請准宣告假執行。
二、被告方面則以：股東之盈餘請求權，係以公司股東會決議後
    始有之。因此，股東會決議後，倘公司並未依據決議內容合
    發股利或分紅，股東即有此請求權存在。被告於93年、94年
    兩個年度之盈餘，合併於94年度之股東會議中決議分配，依
    據該決議內容，提撥300 萬元股利，扣除股東暫借款丙○10
    萬元、原告10萬元、靳培德48萬元，餘為232 萬元，以原告
    35% 股權比例計算，為81.2萬元，81.2萬元加上10萬元暫借
    款歸還，即為91.2萬元，此即原告於94年12月15日收受被告
    91.2萬元之緣由。本件原告主張所獲致之款項與扣繳憑單不
    符一事，顯係公司委託之會計師記載錯誤所致，原告身為公
    司董事，當可逕與公司或會計師事務所聯繫更正。被告公司
    會計師所製作之「93年度股利淨額」與「94年度股利淨額」
    合計為86萬151 元，係會計師依據被告公司該2 年度盈餘情
    形所為之估算結果，但股東會決議既然未決議按公司之全部
    盈餘發放股利，且尚動議提議返還股東之暫借款，故仍應以
    股東會決議為準。本件原告徒以94年及95年度之扣繳憑單內
    容要求被告給付盈餘，請求權基礎並不明確。又原告所爭執
    之4 筆所得金額，依據被告留存之扣繳資料明細如下：93
    年度之股利淨額23萬2,155 元、94年度之薪資淨額1,692
    元、94年度之股利淨額62萬7,996 元、95年度之薪資淨
    額6,103 元，合計為86萬7,946 元，被告已一併於94年12月
    15日支付原告91萬2,000 元，猶高於扣繳憑單總數所記載之
    金額，因此被告並無積欠原告盈餘之情事等語，資為抗辯。
    並為聲明：1.原告之訴駁回；2.如受不利判決，願供擔保請
    准宣告假執行。
三、原告為被告公司之股東，所持有股份比例為35% ，以及原告
    曾於94年間收取被告所匯91萬2,000 元，其中10萬元為償還
    股東暫借款，另81萬2,000 元為分紅及股利，此為兩造所不
    爭執，堪信為真實，茲原告基於股東盈餘分派請求權主張其
    於93、94年間所應分派之盈餘應為87萬5,407 元，尚不足6
    萬3,407 元，被告則否認有盈餘分派不足之情形，是此即為
    本件所應審究之爭執點，茲敘述如下：
  (一)按股份有限公司之盈餘分派，依公司法第228 條第1 項第3
    款及第230 條第1 項規定，應於每會計年度終了，由董事會
    編造盈餘分派之議案表冊，於股東常會開會30日前交監察人
    查核後，再提出於股東常會請求承認，經股東常會決議承認
    後，始得對股東分派盈餘。又公司有盈餘時，須先完納一切
    稅捐，彌補虧損，並依法提出10% 為法定盈餘公積，若依章
    程或股東會議決須提列特別盈餘公積者，並於提列特別盈餘
    公積後，尚有剩餘時，始得對股東分派盈餘，公司法第232
    條第1 項、第2 項、第237 條第1 項、第2 項亦分別定有明
    文。是以公司股東之盈餘分派請求權，須踐行上開規定之程
    序及符合上開公司規定之要件，方得行使，公司及股東均應
    遵行，不得違反，此有最高法院97年度台上字第626 號判決
    可資參照。查被告抗辯93年、94年兩個年度之盈餘，合併於
    94年度之股東會議中決議分配，依據該決議內容，提撥300
    萬元股利，扣除股東暫借款丙○10萬元、原告10萬元、靳培
    德48萬元，餘為232 萬元，以原告35% 股權比例計算，為81
    .2萬元，81.2萬元加上10萬元暫借款歸還，即為91.2萬元等
    情，有被告提出原告所不爭執之94年度股東會議、94年度股
    東分紅清單及匯款單各1 件在卷為憑（見本院卷第34頁、第
    35頁、第40頁），堪信為真實。
  (二)原告主張應領取之股利為87萬5,407 元，固有扣繳憑單5 紙
    在卷可稽（見本院卷第115 頁、第117 頁、第118 頁、第38
    頁、第39頁），惟扣繳憑單乃營利事業單位開立做為本身之
    支出證明，以及作為所得人取得所得，暨向稅捐機關申報稅
    捐之相關憑證，自不得以被告所開立之扣繳憑單作為原告請
    求分派盈餘之依據。況且，被告辯稱扣繳憑單不符一事，係
    公司委託之會計師記載錯誤所致，會計師係依據被告公司盈
    餘情形所為之估算結果，但股東會決議並未決議按公司之全
    部盈餘分派，尚非全然無據，倘若確係會計師計算錯誤之結
    果，原告自得請求被告或會計師予以更正，尚不得以該等扣
    繳憑單作為其請求盈餘分派之依據。
  (三)此外，原告復未能舉證證明就93、94年度應分派之盈餘，有
    經過被告股東會決議原告應分得87萬5,407 元之情形，自難
    遽認其主張可採。是原告請求被告應給付盈餘之差額6 萬3,
    407 元及遲延利息，尚屬無據。
四、綜上所述，原告主張被告應給付盈餘6 萬3,407 元及自起訴
    狀繕本送達之翌日起至清償日止，按年息5 ﹪計算之利息，
    自無理由，應予駁回。原告既受敗訴判決，其假執行之聲請
    即失所依據，應併予駁回。
五、本案事證已臻明確，兩造其餘主張陳述及所提之證據，均毋
    庸再予審酌，附此敘明。
六、據上論結，本件原告之訴為無理由，依民事訴訟法第78條，
    判決如主文。
中    華    民    國    98    年    12    月    30    日
                  民事第二庭    法  官  連育群
以上正本係照原本作成
如對本判決上訴，須於判決送達後20日內向本院提出上訴狀
中    華    民    國    98    年    12    月    30    日
                            書記官  溫婷雅

司法院資訊處製作；財團法人民間司法改革基金會備份。
